臺灣新竹地方法院刑事判決　
110年度易字第518號
公  訴  人  臺灣新竹地方檢察署檢察官
被      告  范朝成




上列被告因詐欺案件，經檢察官提起公訴（110年度偵字第2607
號），嗣被告於準備程序中就被訴事實為有罪之陳述，經本院告
知簡式審判程序之旨，並聽取被告與公訴人之意見後，本院合議
庭裁定由受命法官獨任進行簡式審判程序，判決如下：
    主  文
范朝成犯詐欺得利罪，處有期徒刑柒月。
未扣案之犯罪所得新臺幣貳拾萬柒仟元及相當於新臺幣肆拾萬柒
仟捌佰伍拾陸元之利益均沒收，於全部或一部不能沒收或不宜執
行沒收時，追徵其價額。
    事  實
一、范朝成基於意圖為自己不法所有、不法利益之詐欺取財、詐
    欺得利犯意，於民國108年9月間，在不詳地點，向王薇鈞佯
    稱：願透過投資幫王薇鈞賺錢云云，致王薇鈞陷於錯誤，而
    依范朝成之指示匯款3次共計新臺幣（下同）8萬7,000元至
    李晨誼國泰世華銀行000-0000-0000000號帳戶（下稱A帳戶
    ）內，繼於108年10月間，王薇鈞知悉范朝成從事網路賭博
    ，而欲終止投資，范朝成接續向王薇鈞佯稱：需要投資盈餘
    累計得款到50萬元，方能領回款項云云，王薇鈞又陷於錯誤
    ，再於108年10月間匯款3次共12萬元至A帳戶，總計共匯款2
    0萬7,000元予范朝成，王薇鈞匯款完畢後，持續向范朝成催
    討前揭款項，范朝成接續向王薇鈞詐稱：如王薇鈞願擔任范
    朝成購買之車號0000-00號自用小客車保證人，待出售前揭
    車輛後，即可湊足投資50萬元款項，而得還款予王薇鈞云云
    ，致王薇鈞陷於錯誤，而同意擔任前述購車之連帶保證人，
    並簽立車輛動產抵押契約書，以此方式詐得等同40萬7,856
    元之擔保借款保證利益（此部分犯罪事實業經檢察官於本院
    當庭更正，其中並由王薇鈞實際支付共40萬2,607元），嗣
    范朝成未返還前揭款項，且聯絡無著，王薇鈞方知受騙。
二、案經王薇鈞訴由臺灣新竹地方檢察署檢察官偵查起訴。
    理  由
一、訊據被告范朝成對於前揭犯罪事實均坦承不諱（院卷第178、182-186頁），並經證人即告訴人王薇鈞、證人李晨誼於警詢或偵查中證述明確（他卷第3-4、152-157頁、偵卷第10、32-34頁），且有告訴人與被告間之通訊軟體LINE之對話紀錄、告訴人之匯款交易明細表、告訴人郵局帳戶存摺之交易明細、告訴人出具之存證信函（含附件）、匯豐汽車股份有限公司出具之刑事陳報狀檢附交通部公路總局之公告、車輛動產抵押契約書、汽車新領牌照登記書、汽車貸款申請暨約定書、台新國際商業銀行函文檢送告訴人之交易明細、匯豐汽車公司函文檢送被告之汽車貸款繳款明細、國泰世華商業銀行存匯作業管理部出具A帳戶之交易明細等在卷可查（他卷第4-143、171-175頁、院卷第131-134、147-149、157-167頁），足認被告自白與事實相符，是本案事證明確，被告所為足堪認定，應予依法論科。
二、法律適用：
　　核被告所為，係犯刑法第339條第1項、第2項之詐欺取財罪
    、詐欺得利罪。被告本案相關犯行係於密切接近之時間、地
    點所實施，且侵害相同之法益，各行為之獨立性極為薄弱，
    依一般社會健全觀念，在時間差距上，難以強行分開，在刑
    法評價上，應以視為數個舉動之接續施行，而合為法律上一
    行為予以評價，較為合理，其以此法律上一行為同時觸犯上
    開2罪，為想像競合犯，應從一情節較重（詐得之利益較高
    ）之詐欺得利罪處斷。起訴書雖未就被告詐得相當於40萬7,
    856元之擔保借款保證利益部分提起公訴，惟此部分經核與
    前揭業經起訴之部分有想像競合之一罪關係，自為起訴效力
    所及，應由本院加以擴張審理之。
三、量刑審酌：
    爰以行為人之責任為基礎，審酌被告本案犯罪所生之損害部
    分，為告訴人之財產法益侵害，且所詐取之財物及利益甚高
    ，應認被告本案犯罪所生損害非輕；與被害人關係部分，被
    告雖已與告訴人達成調解，然被告亦自陳須待其服刑後，始
    能履行上開調解內容（院卷第114頁），是此部分被告既尚
    未實際賠償告訴人，爰不為被告有利之考量；手段及違反義
    務程度部分，被告係以一般單純之詐術來假意向告訴人佯稱
    投資之犯罪手段，爰不為被告不利之考量；犯後態度部分，
    被告於審理中尚知坦承犯行，亦不為被告不利之考量；犯罪
    動機、目的部分，被告無非係基於不勞而獲錢財之心態始為
    本案犯罪，與一般詐欺行為人之普遍心態並無差異，除此之
    外尚不足認定有何進一步之主觀目的，不為被告不利考量；
    所受刺激部分，本案難認其係受有何等不當之外在刺激始致
    犯罪，不為被告不利考量；生活狀況、智識程度、品行部分
    ，被告於審理中自陳高職畢業、之前從事服務業、經濟狀況
    勉持（院卷第185頁），及其前科素行等一切情狀，量處如
    主文所示之刑。
四、沒收：
    未扣案之20萬7,000元現金、相當於40萬7,856元之擔保借款
    保證利益，均為被告本案犯罪所得，雖被告業與告訴人就上
    開詐得之款項或利益達成調解，然尚未能得知被告是否確能
    依約履行，自不宜僅依雙方上開調解之事實遽認告訴人所受
    損失已受確實填補、致本案沒收犯罪所得有何過苛情事，故
    本案仍應依刑法第38條之1第1項、第3項規定宣告沒收被告
    上開犯罪所得，於全部或一部不能沒收或不宜執行沒收時，
    追徵其價額。
據上論斷，應依刑事訴訟法第273條之1第1項、第299條第1項前
段，判決如主文。
本案經檢察官吳志中提起公訴，由檢察官邱宇謙到庭執行職務。
中　　華　　民　　國　　111 　年　　5 　　月　　18　　日
                  刑事第九庭  法　官  李建慶
以上正本證明與原本無異。  
如不服本判決應於收受送達後20日內向本院提出上訴書狀，並應
敘述具體理由；其未敘述上訴理由者，應於上訴期間屆滿後20日
內向本院補提理由書（均須按他造當事人之人數附繕本）「切勿
逕送上級法院」。告訴人或被害人如對於本判決不服者，應具備
理由請求檢察官上訴，其上訴期間之計算係以檢察官收受判決正
本之日期為準。
中　　華　　民　　國　　111 　年　　5 　　月　　18　　日
                              書記官  張慧儀
附錄本判決論罪法條：
刑法第339條
意圖為自己或第三人不法之所有，以詐術使人將本人或第三人之
物交付者，處5年以下有期徒刑、拘役或科或併科50萬元以下罰
金。
以前項方法得財產上不法之利益或使第三人得之者，亦同。
前二項之未遂犯罰之。